臺灣臺北地方法院民事判決
110年度訴字第3092號
原      告
即反訴被告  鼎新電腦股份有限公司

法定代理人  古豐永  
訴訟代理人  許紫涵  
            翁秋錦  
被      告
即反訴原告  肉多多全球股份有限公司

法定代理人  趙懿婷  

訴訟代理人  蘇士誠  
            陳德弘律師        
            陳士綱律師
複代理人    張秉鈞律師

上列當事人間請求給付買賣價金事件，本院於民國111年8月15日
言詞辯論終結，判決如下：
    主  文
一、被告應給付原告新臺幣945,000元，及自民國109年2月26日
    起至清償日止，按週年利率5%計算之利息。
二、訴訟費用由被告負擔。
三、本判決第一項於原告以新臺幣315,000元為被告供擔保後，
    得假執行。但被告如以新臺幣945,000元為原告預供擔保，
    得免為假執行。　　
四、反訴原告之訴及假執行之聲請均駁回。
五、反訴訴訟費用由反訴原告負擔。
    事實及理由
甲、程序方面
    按被告於言詞辯論終結前，得在本訴繫屬之法院，對於原告
    及就訴訟標的必須合一確定之人提起反訴；反訴之標的，如
    專屬他法院管轄，或與本訴之標的及其防禦方法不相牽連者
    ，不得提起，民事訴訟法第259條、第260條第1項分別定有
    明文。而所謂反訴之標的與本訴之標的及其防禦方法有牽連
    關係者，包含當事人雙方所主張之權利，由同一法律關係發
    生在內。查，原告起訴主張被告應依兩造簽訂之契約給付原
    告剩餘未付之價金新臺幣（下同）945,000元，被告則主張
    其已依法解除上開契約，故請求原告返還已收受之價金945,
    000元。核本件本訴及反訴均係基於兩造間簽訂之契約所生
    之爭執，揆依首揭說明，被告提起反訴，於法核無不合，應
    予准許。
乙、實體方面
壹、本訴部分兩造之主張： 
一、原告起訴主張：兩造於民國107年12月20日簽訂套裝軟體授
    權使用合約書（下稱系爭契約），被告已依約給付簽約金即
    50%價金945,000元，其亦依約給付套裝軟體予被告，被告應
    給付剩餘50%之價金予原告，惟被告迄未給付。為此，爰依
    系爭契約第3.2條之約定，請求被告給付價金945,000元等語
    。並聲明：如主文第1、3項所示。　
二、被告則以：原告未履行系爭契約之義務，僅給付部分之套裝
    軟體，就已給付之套裝軟體亦未符合被告「即時切換顯示所
    需語言」、「不同幣別」、「不同稅制」、「彈性操作排班
    系統」等4項需求（下稱系爭需求），而不符債之本旨，經
    被告催告原告，原告仍未補正，被告依民法第227條、第254
    條、第256條、第494條、第359條之規定，及依系爭契約第1
    2.1.1條之約定解除系爭契約，自毋庸給付原告剩餘之價金9
    45,000元等語置辯。並聲明：原告之訴駁回；如受不利判決
    ，願供擔保，請准宣告免為假執行。
貳、反訴部分兩造之主張：
一、反訴原告起訴主張：如前壹、二所述，其已依法及依系爭契
    約第12.1.1條之約定解除系爭契約，反訴原告自得依民法第
    259條規定，請求反訴被告返還反訴原告先前已支付之50%價
    金945,000元，及自反訴被告受領時即107年12月28日起計算
    之利息；又如認反訴原告解除系爭契約顯失公平，反訴原告
    亦得請求減少價金。為此，爰依民法第259條之規定，請求
    反訴被告返還反訴原告945,000元等語。並聲明：反訴被告
    應給付反訴原告945,000元及自107年12月28日起至清償日止
    ，按週年利率5%計算之利息；願供擔保，請准宣告假執行。
二、反訴被告則以：其已將系爭契約內所載之套裝軟體完整交付
    予反訴原告，系爭契約未有系爭需求之約定，反訴原告主張
    反訴被告有提供符合系爭需求之套裝軟體之義務，並無理由
    。反訴原告解除系爭契約，於法無據，反訴被告（下逕稱原
    告）自無庸返還反訴原告（下逕稱被告）前已給付之50%價
    金945,000元等語置辯。並聲明：反訴原告之訴駁回；如受
    不利判決，願供擔保，請准宣告免為假執行。　
參、得心證之理由　　
一、系爭契約性質為買賣契約，兩造並無原告應提供符合系爭需
    求之套裝軟體之約定：
㈠、系爭契約性質為買賣契約：
　　兩造於107年12月20日簽訂系爭契約，被告已給付50%價金94
    5,000元，有系爭契約可參（見本院卷一第229至240頁），
    且為兩造所不爭執，堪以認定。依系爭契約約定：「茲為套
    裝軟體系統授權使用訂購事宜，經雙方同意特訂定本合約，
    並遵守履行以下各條款之約定：1.本套裝軟體範圍…2.交付
    時間、地址與方式…3.價金支付…4.1…本軟體為套裝軟體僅供
    授權使用，亦即甲方（即被告，下同）有使用本軟體的權利
    ，而非販售賣斷。本軟體之功能為特定標準，而非為甲方之
    需要而製定。根據本合約授權條件，甲方有安裝、使用、備
    份的權利」。可知被告係向原告訂購經授權使用之特定標準
    (功能)之套裝軟體，原告負有交付前揭套裝軟體之義務，被
    告則負有給付價金之義務，核與買賣乃當事人移轉財產權(
    於本件為提供經授權使用之特定標準之套裝軟體)於他方，
    他方支付價金相符。被告辯稱系爭契約性質為承攬云云，惟
    系爭契約既已明定提供之套裝軟體非為被告之需要而製定，
    且遍觀系爭契約，並無原告應為被告完成一定工作之約定，
    自與承攬契約之標的重在一定工作之完成之性質迥異，被告
    此部分所辯，不足採憑。
㈡、兩造並無原告應提供符合系爭需求之套裝軟體之約定：
　1.關於原告應交付之套裝軟體，被告辯稱：兩造約定原告提供
    之套裝軟體需符合系爭需求，並提出兩造簽訂系爭契約前之
    報告、規劃書、對話紀錄等書面資料，以及證人陳群升證述
    有將被告需求提供給原告業務、證人余承達證稱兩造於簽訂
    系爭契約前，了解購買需求之會議達5次以上等語為據云云
    。惟查，觀系爭契約，未見有原告提供之套裝軟體需符合系
    爭需求之約定，且依系爭契約第16.2條「本合約於雙方用印
    完成後，自本合約所載簽約日起生效。本合約生效後，取代
    本合約簽訂前與本合約相關之雙方所有口頭或書面上之建議
    及協議」之約定，可知縱兩造於簽訂系爭契約前，曾有關於
    系爭需求之討論，惟嗣既未明定於系爭契約內，無論係出於
    被告最終考量之結果抑或其自身之疏漏，依上開約定，實無
    從認原告交付之套裝軟體須符合系爭需求。被告上開所辯，
    不足採信。
　2.被告復辯稱：系爭契約第16.2條依消費者保護法第12條第1
    、4款、消費者保護法施行細則第13條、第14條第4款、民法
    第247條之1之規定，為無效云云。然查：　
　⑴按我國消保法所謂之消費者，雖未如日本、英國、歐盟等外
    國立法例明確規定以自然人為限，然如交易之目的主要供執
    行業務或投入生產使用，或為投資之手段，並非單純供最終
    消費使用者，即不符消費者保護法第2條有關「消費者」及
    「消費關係」之定義，而無消費者保護法之適用（最高法院
    91年度台上字第1001號、102年度台上字第1458號裁判意旨
    參照)。查，本件被告向原告購買套裝軟體係為供被告經營
    商業使用，目的在整合被告公司旗下各該分店之資訊及管理
    ，為被告所自陳（見本院卷一第284至285頁），則被告向原
    告訂購套裝軟體，顯非以消費為目的而交易，並無適用消費
    者保護法之餘地。被告辯稱系爭契約第16.2條違反消費者保
    護法之規定，為無效云云，即無所憑，並非可採。　　
　⑵又民法第247條之1所稱「免除或減輕預定契約條款之當事人
    之責任者」、「使他方當事人拋棄權利或限制其行使權利者
    」，係指一方預定之該契約條款，為他方所不及知或無磋商
    變更之餘地，始足當之。所謂「按其情形顯失公平者」，則
    係指依契約本質所生之主要權利義務，或按法律規定加以綜
    合判斷，有顯失公平之情形而言（最高法院102年度台上字
    第2017號裁判意旨參照）。查，系爭契約為原告所擬，原告
    於簽約前有將系爭契約交給被告先看，並由時任被告資訊部
    副理之證人陳群升交給法務審閱等節，業據證人陳群升證述
    明確（見本院卷二第15頁）。是本件並無被告所不及知或無
    磋商變更之餘地。另系爭契約第16.2條係約定兩造間之權利
    義務應以契約明文定之，兩造同受此拘束，並無雙方權利義
    務有嚴重失衡之情，是按前說明，系爭契約第16.2條並無被
    告所辯應適用民法第247條之1而無效之情。
　⑶基上，系爭契約第16.2條為有效。
二、原告已交付系爭契約第1條（詳如系爭契約所附商品明細表
    ）所載之套裝軟體予被告：　　
㈠、證人即擔任原告系統工程師之廖柏棋於本院審理時證稱：其
    於107年12月間安裝原證2項次3、6、9、12、15、18、21、2
    4、27、39、54、57(即原證1商品明細表項目1至9、13、18
    、19，見本院卷二第41頁對照表）等語（見本院卷二第11頁
    ），且為被告所不爭執（見本院卷二第63頁），堪信為真。
㈡、依原告所提108年3月7日技術服務明細表，記載「安裝COSMOS
     ERP，EFNET，HRM，ESS，BI資料庫，COSMOS ERP及POS授權
    」（見本院卷二第43頁），上開項目核與原證1商品明細表
    項目10、11、12(即第1.1條Cosmos ERP套裝軟體)、項目20
    、21（即第1.3條ESS PLUS員工自助套裝軟體）、項目16、1
    7（即第1.4條Easyflow.net套裝軟體）、項目25、26、27、
    28（即第1.6條BI套裝軟體）相符，亦與證人廖柏棋證稱：
    原證2項次30、33(即原證1商品明細表項目10、11）屬於POS
    系統軟體，需要額外安裝等語（見本院卷二第13頁）相符。
    是原證1商品明細表項目10、11、12、14、15、16、17、20
    、21、25、26、27、28，業經原告工程師於108年3月7日安
    裝完成，可以認定。
㈢、依原告工程師連修毅、白惠如、周雨萱間之電子郵件對話紀
    錄，其等於108年3月7日至同月13日間，曾就被告e-B Chain
    安裝一事討論，並由連修毅將安裝程式壓縮檔放置於被告主
    機內，有電子郵件對話紀錄可參（見本院卷二第45至48頁）
    ，此安裝項目適與原證1商品明細表項目22、23、24(即第1.
    5條e-B Chain套裝軟體)相符。是原證1商品明細表項目22、
    23、24業經原告工程師於108年3月13日安裝完成，足堪認定
    。
㈣、被告雖辯稱：原告未將軟體安裝於被告公司設備，且證人陳
    群升並非有權受領原告交付軟體之人，有權受領之人原則上
    是法定代理人，例外是有授權書的人云云。惟查，原證1商
    品明細表項目1至9、13、18、19之安裝時間係在證人陳群升
    擔任被告資訊部副理，協助被告處理資訊相關工作期間，且
    依被告109年9月14日發予原告之律師函載稱「…本公司於收
    受鼎新公司所交付之系爭設備系統後，發見於企業資源規劃
    系統中(按即ERP軟體系統)竟無法轉換不同語言、不同幣值
    及不同稅制…爰此，鼎新所提供之系爭設備系統尚與雙方之
    約定不符合，故委請貴大律師以本函請求鼎新公司進行修補
    …」等語（見本院卷一第253頁），可知被告自承已收受原告
    交付之軟體系統，僅係該等軟體系統無法符合系爭需求而已
    ，據此，被告辯稱原告未將軟體安裝於被告公司設備，且證
    人陳群升並非有權受領原告交付軟體之人云云，顯係臨訟卸
    責之詞，不足採信。
三、被告不得請求原告返還被告已付價金945,000元，亦不得請
    求減少價金；原告依系爭契約請求被告給付價金945,000元
    ，為有理由：　　
㈠、如上所述，兩造並無原告應提供符合系爭需求之套裝軟體之
    約定，且原告已交付系爭契約之全部套裝軟體予被告，則被
    告以原告未交付系爭契約之全部套裝軟體予其，且原告交付
    之套裝軟體亦不符合系爭需求，經被告催告仍未交付、修補
    瑕疵為由，依民法第227條、第254條、第256條、第494條、
    第359條之規定，及依系爭契約第12.1.1條之約定解除系爭
    契，俱乏所憑，為無理由。被告解除系爭契約既非合法，則
    被告依民法第259條之規定，請求原告返還被告已付價金945
    ,000元，暨依民法第359條之規定，認如解除契約顯失公平
    ，其亦請求減少價金，同失所據，要屬無由。　　
㈡、系爭契約第3.2條約定「乙方（即原告，下同）於本軟體交付
    完成後七天內，甲方應以即期支票付乙方發票50%價金，金
    額計：945,000元（含稅）」。原告已交付系爭契約約定之
    套裝軟體予被告，則原告依上開契約約定，請求被告給付50
    %價金945,000元，核屬有據，應予准許。　　　　
四、末按，給付無確定期限者，債務人於債權人得請求給付時，
    經其催告而未為給付，自受催告時起，負遲延責任。其經債
    權人起訴而送達訴狀，或依督促程序送達支付命令，或為其
    他相類之行為者，與催告有同一之效力；應付利息之債務，
    其利率未經約定，亦無法律可據者，週年利率為5%，民法第
    229條第2項、第203條分別定有明文。又遲延之債務，以支
    付金錢為標的者，債權人得請求依法定利率計算之遲延利息
    ，民法第233條第1項前段亦有明文。原告得依系爭契約第3.
    2條之約定，請求原告給付945,000元，已如前述，是按上說
    明，原告自得請求被告給付上開價金自民事支付命令繕本送
    達翌日即109年2月26日起至清償日止，按週年利率5%計算之
    利息。　
肆、綜上所述，兩造並無套裝軟體應符合系爭需求之約定，原告
    已依系爭契約交付套裝軟體予被告，則被告依民法第227條
    、第254條、第256條、第494條、第359條之規定、系爭契約
    第12.1.1條之約定解除系爭契約，以及如認解除契約顯失公
    平，則為減少價金之請求，均乏所憑，為無理由。原告依系
    爭契約第3.2條之約定，請求被告給付945,000元，則為有理
    由，應予准許。據此，就本訴部分，原告請求被告給付945,
    000元暨法定遲延利息，為有理由，應予准許。就反訴部分
    ，被告請求原告返還已付價金945,000元暨自受領時起之利
    息，為無理由，應予駁回。　　
伍、就本訴部分，兩造均陳明願供擔保請准宣告得為假執行或免
    為假執行，經核於法均無不合，爰分別酌定相當擔保金額宣
    告得為假執行及免為假執行。就反訴部分，反訴原告就敗訴
    部分所為假執行之聲請，因訴之駁回而失所依據，不予准許
    。
陸、本件事證已臻明確，兩造其餘攻擊防禦方法與判決之結果不
    生影響，爰不另贅論，併此敘明。　
柒、訴訟費用負擔之依據，本訴部分、反訴部分均為民事訴訟法
    第78條。 　　　
中　　華　　民　　國　　111 　年　　9 　　月　  22　　日
                  民事第四庭    法　官　蕭涵勻
以上正本係照原本作成。
如對本判決上訴，須於判決送達後20日內向本院提出上訴狀。如
委任律師提起上訴者，應一併繳納上訴審裁判費。
中　　華　　民　　國　　111 　年　　9 　　月　　22　　日
                                書記官  林立原